臺灣雲林地方法院民事判決　　　　　　　 94年度再易字第4號
再審原告　　丙○○
法定代理人　甲○○
再審被告　　乙○○
上列當事人間請求分割共有物事件，再審原告對於本院民國94年
6 月1 日確定判決（94年度簡上字第7 號）提起再審之訴，本院
判決如下：
    主    文
再審之訴駁回。
再審訴訟費用由再審原告負擔。
    理    由
一、查再審原告係於民國94年6 月30日收受原確定判決，有送達
    證書1 紙附於原審卷可查，並於94年7 月1 日提起本件再審
    之訴，其提起本件再審之訴，未逾再審之不變期間，先予敘
    明。
二、按再審之訴顯無再審理由者，得不經言詞辯論，以判決駁回
    之。民事訴訟法第502 條第2 項定有明文。又所謂「再審之
    訴顯無再審理由」，係指依再審原告所主張之再審理由，不
    經調查即可認定，在法律上顯無理由而不能獲得勝訴之判決
    者而言。最高法院亦著有88年度台上字第634號判決可參。
三、再審之訴意旨略以：本院斗六簡易庭93年度六簡字第283 號
    及94年度簡上字第7 號確定判決，所採行之分割方法，均以
    系爭坐落雲林縣莿桐鄉○○段743-4 地號土地（下簡稱：系
    爭土地）相鄰之同段743-11地號土地（下簡稱：743-11地號
    土地）及其上之建物為共有人湯進發所有，為利土地之整體
    使用為由，乃依如附圖所示之乙案分割，將該分割方案之Ｂ
    部分土地分歸湯進發所有，然743-11地號土地及其上之建物
    係訴外人湯清榮所有，並非共有人湯進發所有，是本件並無
    原確定判決所謂之土地整體使用情形。再者，如附圖所示甲
    案Ｃ部分即相當於乙案之Ｂ部分土地，其上有再審原告父親
    湯萬賀生前所建之鐵皮屋，該鐵皮屋於湯萬賀死後，遭湯進
    發及其父湯清榮無權占有，是如依上開判決所定之分割方法
    ，則無異任令共有人湯進發及其父湯清榮受有不法竊佔之利
    益，而有不當。故本件應依如附圖之甲案分割為宜，爰依民
    事訴訟法第496 條第1 項、第497 條規定，提起再審之訴等
    語。
    並聲明：(一)本院斗六簡易庭93年度六簡字第283 號及本院94
    年度簡上字第7 號確定民事判決均廢棄。(二)上開廢棄部分，
    再審被告於第一審之訴駁回。(三)再審及確定前第一、二審訴
    訟費用由再審被告負擔。
四、再審原告之主張，固據提出土地及建物登記謄本影本各1 紙
    為證。惟按當事人以發現新證據為聲請再審之原因者，必以
    其新證據若經法院斟酌可受較有利之裁判者為限。最高法院
    分別著有17年上字第1081號、18年上字第710 號判例足資參
    照。查，743-11地號土地及其上同段575 號建物，雖係訴外
    人湯清榮所有，但訴外人湯清榮係共有人湯進發之父，業據
    再審原告於再審起訴狀內自承甚明，且共有人湯進發與其家
    人住於該建物內一情，亦經一審承審法官勘驗無訛在卷（見
    一審卷第37頁），則共有人湯進發與其父即訴外人湯清榮存
    有同居一家共同生活之事實，應可認定。則斟酌743-11地號
    土地及其上建物為訴外人湯清榮所有之事實，因該土地與系
    爭土地如附圖所示乙案Ｂ部分之土地相鄰，且共有人湯進發
    復與其父具有共同生活之緊密關係存在，則將如附圖所示乙
    案Ｂ部分之土地，分歸共有人湯進發所有，該二處土地即可
    因合併使用，而獲得較大之使用面寬與面積，確實有助於土
    地整體使用之經濟效益。至於再審原告就系爭土地而言，因
    不具有可資連結相鄰土地合併使用之增益條件，故此，再審
    原告不論受分配如附圖所示乙案之Ｂ部分或Ｃ部分土地，伊
    可獲得之土地使用效益應均屬相當。顯見原確定判決所採行
    之分割方法，應屬適當。從而，足認即使斟酌再審原告所提
    之上開新證據，再審原告仍無從獲得較為有利之判決。另，
    關於位於如附圖所示乙案Ｂ部分土地上之上開鐵皮屋，原確
    定判決本即認定屬再審原告之父湯萬賀生前獨資興建，『依
    附圖乙案分割之結果，雖該建物必須拆除。但考量該建物價
    值不高，且拆卸後另於他處搭接重建並無實際困難等因素，
    實無強與保留之必要。』（見原確定判決理由欄四(四)），亦
    即原確定判決已斟酌上開鐵皮屋之權利歸屬，並無容任共有
    人湯進發乃至其父湯清榮受有占有該鐵皮屋之利益之情事。
    據此，堪認本件再審之訴顯無再審理由，應予駁回。
五、依民事訴訟法第 502 條第 2 項、第 95 條、第 78 條，
    裁定如主文。
中　　華　　民　　國　　94　　年　　8 　　月　　29　　日
                      民事第二庭
                          審判長法  官  陳宏卿
                                法  官  冷明珍
                                法  官  陳銘壎
以上正本係照原本作成。
不得上訴。
中　　華　　民　　國　　94　　年　　8 　　月　　29　　日
                                書記官　沈瑞芳
